智慧財產及商業法院民事判決  
110年度民著訴字第34號
原      告  得利影視股份有限公司

法定代理人  吳昭弘              
訴訟代理人  吳明憲              
被      告  鴻網有限公司                                

法定代理人  賴學琟              
被      告  臺北綠第大廈管理委員會

法定代理人  張佩妤              
共      同
訴訟代理人  王晨桓律師  
            林伊柔律師
            張雅淇律師
            張凱婷律師
上列當事人間侵害著作權有關財產權爭議事件，本院於中華民國
110年8月10日言詞辯論終結，判決如下：
    主            文
原告之訴及假執行之聲請均駁回。
訴訟費用由原告負擔。
    事實及理由
一、原告主張：原告係以影片發行、出版等為營業項目，已按著
    作權法等相關規定取得「返校」電影（下稱系爭電影）在臺
    灣發行視聽產品之專有權利，其權利範圍包括視聽著作之重
    製、出租、銷售、發行及公開傳輸等著作財產權，是系爭電
    影係原告取得專屬授權之視聽著作，現仍於著作權存續期間
    內，未經原告之同意或授權，不得擅自重製或公開傳輸。又
    被告等明知系爭電影係他人之視聽著作，竟未經原告同意或
    授權，即由被告臺北綠第大廈管理委員會（下稱綠第大廈管
    委會）在新北市OO區OO路000號0樓，利用電腦設備連接被告
    鴻網有限公司（下稱鴻網公司）所申請之網際網路（IP位址
    ：0.OOOOOOOO：00000）（下稱系爭IP位址），於民國109年
    1月24日晚間10時16分，使用點對點分享軟體「P2P」下載重
    製並公開傳輸系爭電影之電子檔案，業已侵害原告就系爭電
    影之重製權、公開傳輸權，致使原告受有損害，被告等顯未
    盡監督之責，自應依著作權法第88條第1項、第88條第2項第
    2款之規定，就原告所受損害連帶負賠償責任。又原告對於
    被告等侵害其著作財產權，實難以證明其實際損害額，而被
    告等之所為，非但戕害他人之著作權，且係為商業目的，對
    於社會公益或國家文化發展毫無助益，而犧牲著作財產權人
    之利益去容許該重製行為，與著作權法第1條所明定之該法
    目的在「保障著作人著作權益，調和社會公共利益，促進國
    家文化發展」自屬有悖，再依被告等該重製行為係為商業之
    目的、獲利等一切情狀，爰請求依著作權法第88條第3項前
    段規定，請求法院依法酌定新臺幣（下同）100萬元為賠償
    額。為此，爰依著作權法第88條第1項、第2項第2款、第3項
    之規定，提起本件訴訟，並聲明：㈠被告等應連帶給付原告1
    00萬元，及自起訴狀繕本送達之翌日起至清償日止，按年息
    百分之5計算之利息。㈡原告願供擔保，請准宣告假執行。
二、被告則以：
    ㈠被告鴻網公司為經營「網際網路接取服務」之第二類電信
    事業，服務模式係與用戶成立契約關係，將被告鴻網公司向
    第一類電信事業申請取得之網際網路，轉提供予用戶接取使
    用，亦以此業務模式，向第一類電信事業之中華電信股份有
    限公司（下稱中華電信）申請租用網際網路數據機、取得專
    線號碼並架設於綠第大廈內，再透過連結路由器方式，將數
    據機所連接之網際網路，轉提供予和被告鴻網公司簽署「寬
    頻網路社區系統工程及網際網路接取服務合約書」之綠第大
    廈住戶使用，是以，被告鴻網公司僅是提供用戶網際網路接
    取服務者，本身並無實際使用該等網際網路之行為，亦無法
    控制社區住戶對網際網路之使用行為。職是，原告所指稱涉
    及下載、重製系爭電影視聽著作侵權行為之系爭IP位址屬於
    浮動IP位址，於事發時固係連結自被告鴻網公司透過中華電
    信申請取得之網際網路數據機，惟該數據機所連接之網際網
    路，最終實均係由被告綠第大廈管委會申請網際網路接取服
    務之用戶使用，被告鴻網公司並未實際使用、對於用戶之使
    用情形亦無介入、監督可能，故原告指稱基於商業目的而擅
    自透過系爭IP位址下載、重製系爭電影視聽著作，侵害其就
    該視聽著作所享重製權、公開傳輸權之行為等語，核與被告
    鴻網公司無涉。至於系爭侵權行為之實際行為人，因被告鴻
    網公司僅係經營「網際網路接取服務」之第二類電信事業，
    並未具備得側錄、追蹤網際網路實際使用者之設備與技術，
    是被告鴻網公司亦無法查得是何住戶所為，原告主張被告鴻
    網公司應負損害賠償責任，實屬無據。
  ㈡系爭IP位址所連接之網際網路數據機，係被告鴻網公司為被
    告綠第大廈管委會內個別住戶提供「網際網路接取服務」，
    而向中華電信申設，因申設時必須填載裝機地址，被告鴻網
    公司爰於中華電信之網際網路申辦資料「裝機地址」欄位中
    ，逕填載被告綠第大廈管委會之地址「新北市OO區OO路000
    號0樓」作為裝機地址，惟此僅係申辦資料中之裝機地址，
    並非網際網路實際使用者之地址；又被告鴻網公司係直接與
    綠第大廈之個別住戶另成立契約關係提供「網際網路接取服
    務」，將所申設之網際網路轉供各該住戶使用，無論係前階
    段向中華電信申設之契約關係、抑或是後階段轉供使用之服
    務契約關係，均與被告綠第大廈管委會完全無涉，被告綠第
    大廈管委會本身既未實際申用網際網路，實際上更無使用系
    爭IP位址連結網際網路之行為。再者，審諸公寓大廈管理條
    例等規定，關於社區內住戶申用網際網路乙事，包括向何人
    申用、申用後之實際使用情形，均非屬被告綠第大廈管委會
    之管理職務範圍，被告綠第大廈管委會無從介入其中。原告
    既未能舉證證明被告綠第大廈管委會究有何涉及侵權行為之
    情，其主張被告綠第大廈管委會應負損害賠償責任，自於法
    無據，應予駁回。
  ㈢均聲明：
  ⒈原告之訴及假執行之聲請均駁回。
  ⒉如受不利判決，被告願供擔保請准宣告免為假執行。
三、不爭執事項：（本院卷第172至173頁）   
  ㈠原告於108年11月18日與影一製作所股份有限公司簽立設權合
    約書，取得系爭電影視聽著作之專屬授權，於授權期間內享
    有該著作之重製權、公開傳輸權等，現仍於授權期間內。
  ㈡被告鴻網公司為經營「網際網路接取服務」之第二類電信事
    業，服務模式係與用戶成立契約關係，將被告鴻網公司向第
    一類電信事業申請取得之網際網路，轉提供予用戶接取使用
    。
  ㈢被告鴻網公司向中華電信申請租用網際網路數據機、取得專
    線號碼並裝機設於被告綠第大廈管委會址內，再透過連結路
    由器方式，將數據機所連接之網際網路，轉提供予和被告鴻
    網公司簽署「寬頻網路社區系統工程及網際網路接取服務合
    約書」之綠第大廈住戶使用，被告綠第大廈管委會並未與被
    告鴻網公司簽署上開網際網路接取合約書。
  ㈣系爭電影視聽著作於109年1月24日晚間10時16分，遭人透過
    系爭IP位址之網際網路，以點對點分享軟體「P2P」下載、
    重製。
  ㈤系爭IP位址之專線號碼係連結自被告鴻網公司透過中華電信
    申請取得之網際網路數據機，該網際網路數據機之申請裝機
    地址為綠第大廈內即「新北市○○區○○路000號0樓」，由綠第
    大廈內申請網際網路接取服務之用戶使用。
  ㈥原告前曾以被告鴻網公司之負責人賴學雅侵害其專屬授權之
    系爭電影視聽著作之著作財產權，而提出刑事告訴，案經臺
    灣臺北地方檢察署以109年度偵字第15331號為不起訴處分確
    定在案。
四、得心證之理由
　　原告主張其為系爭電影視聽著作之專屬被授權人，被告等未
    經原告同意或授權，即由被告綠第大廈管委會在利用電腦設
    備連接被告鴻網公司所申請之系爭IP位址，使用點對點分享
    軟體「P2P」下載重製並公開傳輸系爭電影，業已共同侵害
    原告之著作財產權，則為被告等所否認，並以前詞置辯。是
    本件經整理並協議簡化爭點後（本院卷第173頁），所應審
    究者為：㈠被告鴻網公司、綠第大廈管委會是否有侵害原告
    就系爭電影之著作財產權？㈡被告鴻網公司、綠第大廈管委
    會是否有侵害原告著作財產權之故意或過失，而應依著作權
    法第88條第1項連帶負損害賠償責任？若有，其損害賠償金
    額應如何計算？以若干為適當？茲論述如下：
　㈠被告鴻網公司、綠第大廈管委會並無侵害原告就系爭電影之
    著作財產權
　⒈按當事人主張有利於己之事實者，就其事實有舉證之責任。
    但法律別有規定，或依其情形顯失公平者，不在此限，民事
    訴訟法第277 條定有明文。準此，原告主張被告等共同侵害
    原告就系爭電影之著作財產權，則為被告等所否認，自應由
    原告就該事實負舉證之責。而原告主張被告等有共同侵害原
    告就系爭電影之著作財產權，無非係以被告鴻網公司為提供
    網際網路之人，卻未盡監督之責，以及系爭IP位址係位於被
    告綠第大廈管委會所管理使用之新北市○○區○○路000號0樓房
    屋內為其主要理由。
　⒉惟查：
  ⑴被告鴻網公司部分：
　①被告鴻網公司為經營「網際網路接取服務」之第二類電信事
    業，服務模式係與用戶成立契約關係，將被告鴻網公司向第
    一類電信事業申請取得之網際網路，轉提供予用戶接取使用
    ，而被告鴻網公司向第一類電信事業之中華電信申請租用網
    際網路數據機、取得專線號碼並架設於綠第大廈內，再透過
    連結路由器方式，將數據機所連接之網際網路，轉提供予和
    被告鴻網公司簽署「寬頻網路社區系統工程及網際網路接取
    服務合約書」之綠第大廈住戶使用等情，均為兩造所不爭執
    ，並有國家通訊傳播委員會（下稱NCC）第二類電信事業許
    可執照、被告鴻網公司向中華電信申辦網際網路資料、寬頻
    網路社區系統工程及網際網路接取服務合約書等在卷可證（
    本院卷第61至69頁），足見被告鴻網公司確僅為提供綠第大
    廈用戶網際網路接取服務者，並非實際使用該等網際網路下
    載、重製系爭電影之人甚明。
  ②至原告雖主張被告鴻網公司應盡監督之責，卻未盡到監督責
    任，自應負損害賠償責任等語（本院卷第170頁），然所謂
    網際網路接取服務提供者係指提供用戶撥接、ADSL上網、Ca
    ble Modem纜線上網、專線或其他接取連線方式連接網際網
    路，而由網際網路連接示意圖觀之，可知第一類電信業者、
    第二類電信業者及實際用戶端均有明確責任劃分範圍，有NC
    C所揭第二類電信事業經營管制說明資料附卷可參（本院卷
    第215頁），是一旦第二類電信業將網際網路透過交換器提
    、路由器提供予用戶端後，即應由用戶端就所其所實際使用
    之網際網路內容自負其責；再由第二類電信事業管理規則第
    27條第1項、第2項規定觀之，第二類電信業者對於電信通信
    紀錄僅負有保存之義務，並對於調查或蒐集證據，依通訊保
    障及監察法規定查詢電信之有無及其內容者，始負有提供該
    等電信通信紀錄之義務，且第二類電信業者並非偵查犯罪機
    關，依法自無監督、管理用戶端實際使用內容之權限，因此
    ，被告鴻網公司實無權監督、管理或控制用戶對於網際網路
    之使用內容。是原告主張被告鴻網公司對於用戶之使用內容
    應盡監督之責等語，自屬無據。　　
　⑵被告綠第大廈管委會部分：
　①被告鴻網公司於向第一類電信業者之中華電信申請取得系爭I
    P位址所連接之網際網路數據機時，需填載裝機地址，故申
    請時所填載之裝機地址即為被告綠第大廈管委會之地址「新
    北市OO區OO路000號0樓」，且該等數據機所連接網際網路，
    係轉提供予和被告鴻網公司簽署上開網際網路接取服務合約
    書之綠第大廈住戶使用，而被告綠第大廈管委會並未和被告
    鴻網公司簽署上開網際網路接取合約書，亦未向被告鴻網公
    司租用任何網路使用等情，為兩造所不爭執，並有被告鴻網
    公司向中華電信申辦網際網路資料、上開網際網路接取服務
    合約書、切結書等在卷可佐（本院卷第63至69頁、第75頁）
    ，再由被告鴻網公司之法定代理人賴學琟於偵查中陳稱：其
    是第二類電信業者，向中華電信申請網路，在社區分享網路
    給有簽使用合約之客戶，所承租的是浮動IP，目前社區使用
    戶共有68戶等語（本院卷第260頁），可知被告鴻網公司所
    向中華電信申設之裝機地址固為被告綠第大廈管委會之地址
    ，然被告鴻網公司係直接與綠第大廈之個別住戶成立契約關
    係提供網際網路接取服務，實際使用系爭IP位址之網際網路
    之人為社區內之68戶住戶，被告綠第大廈管委會並未與被告
    鴻網公司簽署上開網際網路接取合約書，而無實際使用系爭
    IP位址之網際網路，已難認被告綠第大管委會為實際侵權行
    為人。
  ②至原告雖主張系爭IP位址係在被告綠第大廈管委會所管理使
    用之房屋內，該侵權行為自為被告綠第大廈管委會所為等語
    。惟經報備登記之公寓大廈管理委員會多設有代表地址、建
    築地址，此觀公寓大廈管理報備系統、被告鴻網公司所提供
    綠第大廈以外其他社區之裝機資料表即明（本院卷第273、2
    17至219頁），且該裝機地址之實際空間係由中華郵政樹林
    大同郵局所使用，非屬被告綠第大廈管委會得自行使用之空
    間，亦有上開郵局設立資料及98年、110年之Google街景圖
    對照表在卷可查（本院卷第221至223頁），更可證明於第二
    類電信業者申設網際網路供社區住戶之情形，裝機地址僅係
    代表社區內所設置網際網路數據機之地址，並不相當於系爭
    IP位址之實際使用地址，自不能徒以裝機地址為被告綠第大
    廈管委會之地址，即認定被告綠第大廈管委會為實際利用系
    爭IP位址以「P2P」軟體下載、重製及公開傳輸系爭電影之
    人。是原告主張系爭IP位址係位於被告綠第大廈管委會所管
    理使用之新北市○○區○○路000號0樓房屋內，故綠第大廈管委
    會應負損害賠償責任等語，即無理由。
  ㈡被告等既無侵害原告著作財產權之情事，則本件其餘爭點（
    被告等有無故意或過失、被告等應否連帶負損害賠償責任、
    損害賠償金額應如何計算等），即無逐一論駁之必要，附此
    敘明。
五、綜上所述，原告雖為系爭電影之重製、公開傳輸權之專屬被
    授權人，然被告鴻網公司僅為單純提供網際網路接取服務之
    第二類電信業者，而被告綠第大廈管委會地址亦僅為被告鴻
    網公司向中華電信申請網際網路之裝機地址，被告等並非實
    際利用系爭IP位址以「P2P」軟體下載、重製及公開傳輸系
    爭電影之人，尚無證據證明被告等有共同侵害原告之著作財
    產權之情事。從而，原告主張被告等共同侵害其就系爭電影
    重製及公開傳輸之著作財產權，並依著作權法第88條第1項
    、第2項第2款、第3項之規定，請求判決如訴之聲明所示，
    為無理由，應予駁回。又原告之訴既經駁回，其假執行之聲
    請即失其依據，應併予駁回。
六、本件事證已臻明確，兩造其餘攻擊防禦方法及所提證據，經
    本院審酌後，核與判決結果不生影響，爰不另逐一論述，附
    此敘明。
訴訟費用負擔之依據：智慧財產案件審理法第1條，民事訴訟法
第78條。　　
中　　華　　民　　國　　110 　年　　9 　　月　　7 　　日
                          智慧財產第三庭
                                  法  官  林怡伸
以上正本係照原本作成。
如對本判決上訴，須於判決送達後20日之不變期間內，向本院提
出上訴狀。如委任律師提起上訴者，應一併繳納上訴審裁判費。
中　　華　　民　　國　　110 　年　　9 　　月　　11　　日
                                  書記官　鄭楚君